【裁判字號】    99,上訴,1295
【裁判日期】    990920
【裁判案由】    殺人未遂等
【裁判全文】
臺灣高等法院臺中分院刑事判決        99年度上訴字第1295號
上  訴  人  臺灣彰化地方法院檢察署檢察官
上  訴  人
即  被  告  己○○
指定辯護人  本院公設辯護人甲○○
上列上訴人因殺人未遂等案件，不服臺灣彰化地方法院98年度訴
字第271號中華民國99年4月21日第一審判決（起訴案號：臺灣彰
化地方法院檢察署97年度偵字第7394號），提起上訴，本院判決
如下：
    主    文
原判決撤銷。
己○○殺人未遂，處有期徒刑玖年玖月，未扣案可發射子彈具有
殺傷力之改造手槍壹枝沒收；又共同未經許可持有可發射子彈具
有殺傷力之槍枝，處有期徒刑貳年肆月，併科罰金新臺幣陸萬元
，罰金如易服勞役，以新臺幣壹仟元折算壹日，未扣案可發射子
彈具有殺傷力之改造手槍壹枝沒收。應執行有期徒刑拾壹年拾月
，併科罰金新臺幣陸萬元，罰金如易服勞役，以新臺幣壹仟元折
算壹日，未扣案可發射子彈具有殺傷力之改造手槍壹枝沒收。
    犯罪事實
一、己○○（綽號「阿生」）、陳慧群（綽號「黑哥」）2人均
    知悉可發射子彈具殺傷力之改造手槍、子彈，分屬槍砲彈藥
    刀械管制條例第4條第1項第1款、第2款所管制之槍砲、彈藥
    ，非經中央主管機關之許可，不得持有，竟共同基於持有可
    發射子彈具殺傷力之改造手槍、子彈之犯意聯絡，於民國93
    年2月18日前某日，以不詳方式取得具殺傷力之改造手槍1支
    及子彈1顆（均未扣案），並自斯時起，未經許可而共同持
    有之（陳慧群所犯共同持有可發射子彈具殺傷力之改造手槍
    、子彈罪部分，業據其認罪，經臺灣桃園地方法院採協商程
    序以98年度審訴字第3181號審結）。後於同年2月18日凌晨4
    時許，己○○攜帶上揭槍、彈，跟隨綽號「黑哥」陳慧群，
    及與其他不知其2人有攜帶槍械等情之朋友辛○○、乙○○
    （原名為呂軒毅，下稱乙○○）、鍾家和及其他姓名年籍不
    詳之成年男子共約20餘人，一同前往桃園縣桃園市○○路60
    號3樓「A GO GO」舞廳（即重量舞廳）消費，於進入舞廳之
    際，因陳慧群不願買票而與舞廳售票人員陳家承發生爭執，
    陳慧群氣憤下要求隨行之辛○○打電話給持用門號00000000
    00號行動電話之己○○（門號申請人為己○○之兄陳康輝）
    ，呼叫當時尚在樓下之己○○「將東西帶上來」等語，己○○接獲指示後，隨即與其他20餘名友人一同上樓，與陳家承
    及其友人庚○○（原名為彭建偉，下稱庚○○）等人發生肢
    體衝突，己○○憤而取出上開改造手槍、子彈，持向陳家承
    示威，並以槍瞄準陳家承的頭部作勢開槍，庚○○見狀上前
    阻擋，詎己○○竟獨自另起殺人之犯意，將槍口改對準庚○○頭部擊發1槍，庚○○頭部為子彈射入後，受有頭部受傷
    併顱內出血、顱骨骨折術後併發左側慢性上頷竇炎等傷害，
    在場之庚○○友人石峰見狀立即將頭部血流不止之庚○○送
    往桃園縣桃園市敏盛醫院急救，再轉送林口長庚紀念醫院緊
    急進行開顱手術清除血塊和移除子彈，始倖免於難。
二、案經庚○○訴由桃園縣政府警察局八德分局報請臺灣桃園地
    方法院檢察署呈請臺灣高等法院檢察署令轉臺灣彰化地方法
    院檢察署檢察官偵查起訴。
    理    由
一、證據能力之說明：
（一）刑事訴訟法第159條之1第2項規定：「被告以外之人於偵
      查中向檢察官所為之陳述，除顯有不可信之情況者外，得
      為證據。」，故被告以外之人於偵查中向檢察官所為之陳
      述，其性質要屬傳聞證據，但依該項立法理由之說明，現
      階段刑事訴訟法規定檢察官代表國家偵查犯罪、實施公訴
      ，依法其有訊問被告、證人及鑑定人之權，證人、鑑定人
      且須具結，而實務運作時，偵查中檢察官向被告以外之人
      所取得之陳述，原則上均遵守法律規定，不致違法取供，
      其可信性極高，為兼顧理論與實務，在除顯有不可信之情
      況者外，被告以外之人於偵查中向檢察官所為之陳述，得
      為證據。所謂「顯有不可信之情況」，係指陳述是否出於
      供述者之真意，有無違法取供情事之信用性而言，故應就
      偵查筆錄製作之原因、過程及其功能等加以觀察其信用性
      ，據以判斷該項陳述是否有顯不可信之情況，並非對其陳
      述內容之證明力如何加以論斷（最高法院94年度臺上字第
      629號判決意旨可資參照）。經查，本案證人庚○○、戊○○、乙○○於偵查中具結證述之內容，查無前述之顯有
      不可信之情況者，依上開之說明，具有證據能力。且上開
      證人經上訴人即被告己○○（下稱被告）、辯護人、檢察
      官於本院審理時同意作為證據（見本院卷第54至55頁），
      其意即等同於認為上開證人於偵查中之陳述，並無顯有不
      可信之情形存在，又本案證人3人於原審、本院審理時，
      經具結進行詰問，皆已賦予被告對該3位證人詰問之機會
      ，則該3位證人於偵查中之陳述即屬完足調查之證據，而
      得作為判斷之依據。
（二）按公務員職務上製作之紀錄文書、證明文書，及從事業務
      之人於業務上或通常業務過程所須製作之紀錄文書、證明
      文書，除顯有不可信之情況外，得為證據，刑事訴訟法第
      159條之4第1、2款定有明文。本案下述所使用之被告所持
      用門號0000000000號行動電話與證人陳慧群所持用之門號
      0000000000號行動電話（申辦人為陳玟益）之申登人資料
      ，及案發時通聯紀錄暨基地台位置各1份（見臺灣桃園地
      方法院檢察署96年度偵字第29115號卷第65至74頁）、長
      庚紀念醫院診斷證明書1紙（見臺灣桃園地方法院檢察署
      96年度偵字第29115號卷第15頁）、桃園敏盛醫院所出具
      證人庚○○之頭部Ｘ光片3片（另有影本2張附卷），分別
      係屬從事業務之人於通常業務過程所為之紀錄文書，無偽
      造之動機，且查無其他顯然不可信之情況，依上揭條文規
      定，得作為證據。
（三）按「證據裁判原則以嚴格證明法則為核心，亦即認定犯罪
      事實所憑之證據，須具證據能力，且經合法調查，否則不
      得作為判斷之依據（刑事訴訟法第155條第2項參照）。被
      告以外之證人於檢察事務官、司法警察官或司法警察調查
      中所為之陳述，與審判中不符時，其先前之陳述，於充足
      刑事訴訟法第159條之2所定之『可信性』與『必要性』要
      件，即屬合於得為證據使用之傳聞例外，應依法律所定各
      種證據之調查方式，踐行調查之程序，始得作為判斷事實
      之依據。至於被告以外之證人於審判中所為之陳述，與先
      前之陳述內容相左或不一致時，如非以先前之陳述作為認
      定犯罪事實存否之證據，即無贅餘說明其有無證據能力之
      必要；該不合傳聞例外之先前陳述，雖不得作為犯罪成立
      與否之實體證據，按之刑事訴訟法第166條之1第2項、第3
      項第6款、第166條之2第1項、第2項等規定，尚非不得以
      其先前所為『自我矛盾之陳述』，用來彈劾（爭執、否定
      ）該證人在審判中供述證據之證明力。此種僅止於用來爭
      執證明力之彈劾證據，即無嚴格證明法則之適用。」此有
      最高法院96年度臺上字第7337號判決要旨可按。本案所使
      用證人辛○○於警詢中之陳述，雖為被告以外之人於審判
      外所為之言詞陳述，為傳聞證據，但依陳述人先前不一致
      之陳述得作為彈劾證據之法理，本案以之作為彈劾證據，
      用來彈劾證人陳慧群於原審證述之證明力（詳如理由二、
      （三）所述），即屬無違傳聞法則與嚴格證明法則。
（四）按關於非供述證據之物證，或以科學、機械之方式，對於
      當時狀況所為忠實且正確之記錄，性質上並非供述證據，
      均應無傳聞法則規定之適用；如該非供述證據非出於違法
      取得，並以依法踐行調查程序，即不能謂無證據能力（最
      高法院97年度臺上字第1401號、6153號判決要旨參照）。
      本案下述使用之「A GO GO」舞廳之監視錄影光碟1片及其
      翻拍照片共9張，乃基於監視器之機器功能作用，攝錄當
      時實際形貌所形成之圖像，不含有人類意思表達之供述要
      素，所拍攝內容現實情狀之一致性，係透過機械原理加以
      還原，並無人對現實情形之記憶、知覺經常可能發生之誤
      差（如知覺之主觀性及記憶隨時間推移而發生變化、遺忘
      等），故上開照片亦屬非供述證據，並無傳聞法則之適用
      至明，又檢察官、被告、指定辯護人均未爭執員警有何違
      法取得上開物證之情形，復經本院於審理中踐行調查程序
      ，自均有證據能力。
二、認定犯罪事實所憑證據及認定之理由：
    訊據被告己○○固不否認其有於93年2月18日凌晨4時許與證
    人陳慧群等人一同到桃園縣桃園市○○路60號3樓之「A GO
    GO」舞廳，證人陳慧群持有之行動電話門號並有撥打電話給
    其，且當證人陳慧群與告訴人庚○○等人發生衝突時，其有
    在現場，並有聽到槍聲等事實。然其矢口否認有何與陳慧群
    共同持有改造手槍、子彈，且自已持該改造手槍、子彈槍擊
    證人庚○○頭部之殺人未遂等犯行，並辯稱：持槍向證人彭
    建偉頭部射擊之人並非其，而係另有他人云云。惟查：
（一）上開犯罪事實，有下列證據可資證明：
  １、有關證人即告訴人庚○○之證言：
    (1)證人庚○○於96年12月24日偵訊時具結證稱：「（你在93
      年時是否認識被告己○○？）不認識。」、「（你被槍殺
      的狀況如何？）93年2月18日凌晨，我是到重量舞廳找朋
      友，在門口時，我跟朋友陳家誠（音）聊天，就有2、30
      個人上來，他們就跟我朋友講話講到一半，好像吵起來，
      被告己○○就拿槍出來朝我的頭開一槍，警察有拿照片給
      我指認，我確定是己○○…戊○○案發時也有在現場，他
      跟我去醫院。」等語（見臺灣桃園地方法院檢察署96年度
      偵字第29115號卷第30至31頁）；又於97年11月25日偵訊
      時證稱：「（你是告己○○於93年2月18日凌晨在桃園市
      ○○路60號3樓『重量舞廳』持槍對你頭部開槍？）是，
      我當時去找朋友，與朋友聊天，一開始對方七個人上來，
      他們不買票要進去消費，我朋友是負責收票的，他不讓他
      們進去，後來樓下上來2-30個人來，己○○持槍對我頭部
      開槍，我倒地他們並用腳踹我。」、「（你確定是己○○
      開槍打你？）是。」、「（現場有翻拍照片，你是否有指
      認桃園地檢96偵29115號第116頁照片上之人是己○○？）
      是。」等語（見臺灣彰化地方法院檢察署97年度偵字第
      7394號卷第43頁）。
    (2)其後在原審理時具結證稱：「（你中彈前，在重量舞廳門
      口和誰發生爭執？經過情形？）我沒有跟誰發生爭執，我
      去那邊找我朋友陳家承聊天，我就坐在旁邊，結果後來陳
      慧群帶了五、六個人來，說他不用買票要進去舞廳，陳家
      承說不可以，陳慧群說『你知道我是誰嗎，我現在在跑路
      ，你還要我買票，你想清楚』，陳家承堅持要他去買票，
      後來他就叫一個人打電話，說『你們上來』，有二十幾個
      人就跑上來，其中還有人拿滷肉飯在吃，他們上來後就在
      大小聲，我站在陳家承旁邊，後來我就感覺頭上好像麻掉
      ，就失去知覺倒下去。」、「（這二十幾個人是誰帶頭到
      三樓的門口？）我不知道，我只知道是陳慧群叫人打電話
      下去，就有人上來。」、「（己○○何時上到三樓的舞廳
      門口？）己○○就是二十幾個人中的一個。」、「（他是
      後面還是前面？）他站在最前面，當時他的頭髮很長，大
      概到肩膀，很容易辨認。」、「（你有無與己○○拉扯？
      ）大家在推擠中，當時好幾個人在打陳家承，我幫陳家承
      擋住，我有跟他朋友在拉扯，我沒有直接跟己○○身體接
      觸。」、「（你當時有無聽到打電話的人說『將東西帶上
      來』？）我只有聽到『你們上來』這句話，因為講電話的
      人跑到角落在講。」、「（當時開槍打你的人是誰？）我
      看到是己○○拿槍起來，他當時槍是對著陳家承，後來「
      砰」一聲，我就失去意識倒下來了。」、「（你中槍之前
      己○○有無持槍對著你？）己○○原本是持槍對著我朋友
      ，我站在陳家承的右後方，我有看到己○○原本是把槍對
      著陳家承，當時我站在他右後方，幫他擋住其他人對他的
      攻擊。」、「（你有無看到己○○有拿著槍對著你的頭部
      ？）我看到的是己○○是拿槍對著陳家承的頭部，我站在
      我朋友的旁邊幫他擋住別人的攻擊，突然聽到一聲槍響我
      就倒下去了。」、「（對於你中彈時所發生的事情你是否
      記得？）我記得，這個事件之後有影響我對一些日常生活
      瑣事的記憶，但是我對於我中彈的過程我還是印象深刻。
      」等語（見原審卷第二宗第72至73頁）。
    (3)證人庚○○之上開證言，核與卷附被告所持用門號000000
      0000號行動電話與證人陳慧群所持用之門號0000000000號
      行動電話（申辦人為陳玟益）之申登人資料，及案發時通
      聯紀錄暨基地台位置各1份（見臺灣桃園地方法院檢察署
      96年度偵字第29115號卷第65至74頁）、「A GO GO」舞廳
      之監視錄影光碟1片（附於原審卷第一宗證物袋內）及其
      翻拍照片共9張（同上偵查卷第115至117頁）相符。再審
      酌證人庚○○係本案受槍擊之直接被害人，其就何人向其
      開槍之過程，歷次陳述均指證明確而詳細，且前後證述大
      致相符，倘其非確實見聞、並親身經歷此情，焉能為上開
      如此詳細之陳述？且證人庚○○與被告己○○間原無任何
      怨隙，其實無甘冒偽證罪之風險而設詞誣攀被告之理。又
      證人陳慧群於本案案發期間，與被告共同持有改造槍、彈
      ，業在其認罪下，經臺灣桃園地方法院採協商程序以98年
      度審訴字第3181號判決有罪確定等情，亦有該宣示判決筆
      錄在卷可參（見原審卷第二宗第91至92頁），此亦與證人
      庚○○之上開證言並無相悖之處。此外，並有桃園縣政府
      警察局八德分局目標照片指認卡附卷可佐（見臺灣桃園地
      方法院檢察署96年度偵字第29115號卷第8頁），是以，證
      人庚○○前開證述實屬有據。
  ２、有關證人乙○○之證言：
    (1)證人乙○○於97年11月25日偵訊時證稱：「（93年2月18
      日凌晨2點你是否在桃園市○○路60號「重量舞廳」？）
      有。我有目擊。」、「（當時是誰與收票人發生爭執？）
      己○○。」、「（你是否認識被害人庚○○？）不認識。
      」、「（為何發生爭執？）他說我跟我老大來還要買票嗎
      ，意思是不買票就要進場，所以跟收票人發生爭執。」、
      「（當時是何人開槍？）己○○。」、「（有無打到人？
      ）有，但是我不認識中槍那個人。」、「（當時警察提供
      相關翻拍照片，你指認己○○及綽號『小黑』係己○○所
      『老大』之人是否桃園地檢96偵29115號第115頁之人？）
      是。」、「（當時辛○○是否在場？）他有，他有目睹發
      生經過。」、「（諭知將被告移庭至本署保護證人專用偵
      查庭讓證人指認，並問：剛剛指認之人是否即你所稱開槍
      之己○○？）是。」等語（見臺灣彰化地方法院檢察署97
      年度偵字第7394號卷第44、46頁）。
    (2)其後於原審審理時具結證稱：「（是否認識己○○？）認
      識，但不是很熟。」、「（93年2月18日凌晨4時許你是否
      在桃園縣桃園市○○路60號3樓之「A GO GO」舞廳？）有
      。」、「（當天是何人與收票人發生爭執？）『小黑』陳
      慧群先跟收票的人起爭執。」、「（為何發生爭執？）可
      能是因為他要進去舞廳但不想買票，所以才起爭執。」、
      「（當天是否有人開槍？）有。」、「（何人開槍？）己○○。」、「（何人中槍？）庚○○。」、「（己○○是
      一開始就跟你們在三樓的舞廳，還是後來才上來的？）我
      忘記他是先上來還是後上來，但是我有在場。」、「（當
      時辛○○是否也有在場？）是的。」、「（開槍的過程你
      是否可描述？）我有看到己○○把槍舉起來，他把手臂舉
      高，直接往庚○○的頭部開槍。開槍前有發生鬥毆，然後
      才開槍的。」、「（那時己○○的外型你是否可描述？）
      他當時留長頭髮，中分頭，還蠻長的。」、「（你當時距
      離己○○多遠？）我當時站在辛○○、己○○的後面，距
      離己○○大約沒有幾步的距離，大概一個手臂再多一點的
      距離。」、「（你是一開始就跟著陳慧群、鍾家和、辛○○一起上來舞廳的還是後來才上來的？）我是一開始就跟
      在陳慧群旁邊，當時除了我還有辛○○、鍾家和、陳慧群
      。」、「（陳慧群被售票的說要買票被擋下來後，他如何
      反應？）事情發生經過我忘記了，但是就有發生爭執，我
      跟辛○○、鍾家和是同學關係，後面的人怎麼上來的我不
      知道。」、「（你有無看到己○○拿槍？）有。」、「（
      你是否認識己○○？）認識，但只有見過幾次面。」等語
      （見原審卷第二宗第74至75頁）。證人乙○○之證言前後
      一致，並無明顯矛盾之處，且與前開證人庚○○之證述相
      符。
  ３、證人戊○○之證言部分：
    (1)證人戊○○於96年12月14日偵訊時證稱：「（是否因為本
      案有在武陵派出所做筆錄？）有，在93年2月多，有在武
      陵派出所做筆錄，案發當天我也在現場，當時我跟被害人
      在案發地三樓聊天，對方就一群人3、40個人衝上來，一
      開始就打陳家誠（音），我們就一起在擋，被告陳就拿一
      把槍出來，聽到槍聲後，突然彭建偉就倒地，我有看到被
      告陳往彭的頭部打，當時在警局時，陳家誠也有製作筆錄
      ，後來就都沒有收到消息，我們後來有去武陵派出所問，
      但他們一直叫我們等，對方是要找陳家誠，我們不認識對
      方。」等語（見臺灣桃園地方法院檢察署96年度偵字第29
      115號卷第31頁）。
    (2)復於原審審理時具結證稱：「（93年間重量舞廳槍擊案件
      發生時，你在現場嗎？）我在現場。」、「（陳慧群帶人
      上來門口的現場你有無看到爭執的過程？）打起來的時候
      我在現場，我跟庚○○在一起，我站在庚○○的後面。」
      、「（是否看到庚○○中彈的經過？請描述經過。）己○○他們一、二十個人從門口進來，講沒有兩句話就開始打
      我、陳家承、庚○○還有林志強，打沒有兩分鐘我就聽到
      槍聲，我就看到己○○拿槍從庚○○的太陽穴打下去。後
      來我朋友林志強就拉著我往舞廳內跑，我過了一、兩分鐘
      再走出來的時候他們都不見了。」、「（這是不是你在桃
      園地檢署96年度偵字第29115號第103至104頁之武陵派出
      所所述？）這個好像跟我在警察局所述不一樣，我後來聽
      到一個警察講說先前承辦的員警吃案，筆錄內容好像跟我
      講的不一樣，我確實看到庚○○被己○○開槍後，我才被
      我朋友拉到舞廳裡面，並不是我先離開，別人再打電話告
      訴我庚○○中槍的事情。」、「（己○○是否有先持槍對
      著陳家承？）這我不清楚，但我確定是己○○對庚○○開
      槍的。」、「（你和庚○○當時站的位置？）他就站在我
      前面，我幾乎貼在他後面，不到一個手臂的範圍，陳家承
      當時站在庚○○的左邊。」、「（當晚現場聚集這麼多人
      ，又混亂，如何斷定是己○○開的槍？）因為己○○之前
      就有去過「A GO GO」舞廳亂過好幾次，所以我知道他是
      誰。」、「（你是否有看到庚○○與己○○互毆的過程？
      ）有，己○○他們一群人打過來，一開始是要打陳家承，
      我們就看到他們一、二十個人要打陳家承，我們就站在旁
      邊擋住，庚○○比較高大，不到一、兩分鐘己○○就開槍
      了。我沒有看到己○○和庚○○打架，己○○他們是要打
      陳家承，要找他麻煩。」、「（庚○○是否有去搶己○○
      的槍？）我是因為聽到槍聲才看到庚○○被己○○開槍打
      中，後來庚○○就倒在地上，我聽到槍聲後往庚○○的方
      向看，我看到己○○墊著腳，高舉著他的手，手上拿著槍
      ，槍對的位置是庚○○的頭，因為庚○○很高大，我沒有
      看到庚○○搶槍。」、「（你是否有在武陵派出所指認己○○的口卡然後簽名？）是的。」等語（見原審卷第二宗
      第70頁背面至71頁）。證人戊○○之證言前後一致，並無
      明顯矛盾之處，且與前開證人庚○○之證述相符。另證人
      戊○○雖於93年2月18日警詢時陳稱：其見場面失控就想
      說要走，剛走到樓梯口就聽到槍聲，其離開舞廳後，就接
      到其朋友打電話告訴其說庚○○中槍送到敏盛醫院云云（
      見臺灣桃園地方法院檢察署96年度偵字第29115號卷第104
      頁）。然證人戊○○於原審審理時就此部分證稱：「（這
      是不是你在桃園地檢署96年度偵字第29115號第103至104
      頁之武陵派出所所述？）這個好像跟我在警察局所述不一
      樣，我後來聽到一個警察講說先前承辦的員警吃案，筆錄
      內容好像跟我講的不一樣，我確實看到庚○○被己○○開
      槍後，我才被我朋友拉到舞廳裡面，並不是我先離開，別
      人再打電話告訴我庚○○中槍的事情。」等語（見原審卷
      第二宗第70頁背面至71頁）。本院參酌本案發生時間為93
      年2月18日凌晨，警方於96年11月12日始移送檢察官偵查
      （見卷附之桃園縣警察局八德分局刑事案件報告書），其
      間相距3年8月有餘，證人戊○○於原審審理就此部分所為
      之說明應屬可採，其之警詢筆錄並不具有特別可信之情形
      ，不符合刑事訴訟法第159條之2、之3情形，應無證據能
      力。被告雖以證人戊○○之警詢筆錄質疑其於偵查及原審
      證述，然證人戊○○之偵查及原審證述前後一致，且與證
      人庚○○、乙○○之陳述相符，並無其他客觀事證吻合，
      其於警詢之陳述亦不具有憑信性，自無足彈劾證人戊○○
      於偵查及原審中之證述。
  ４、互核證人庚○○、乙○○、戊○○3人前揭所證，其3人就
      案發之時在「A GO GO」舞廳發生衝突後，有關被告槍擊
      證人庚○○之過程，無論就雙方起衝突之原因、雙方在場
      之人馬、所站位置、開槍之人及開槍之過程等節，皆證述
      綦詳，且證人乙○○、戊○○2人於隔離詰問之情況下，
      卻能一致證稱其2人均目睹被告高舉手臂、持槍朝告訴人
      頭部開槍，再以證人乙○○證稱其當時係站在被告後方約
      一個手臂多一點之距離處，證人戊○○證稱其當時緊貼在
      證人庚○○後方等客觀位置及距離之近觀之，證人乙○○
      、戊○○2人應能清楚目睹被告槍擊證人庚○○之過程。
      另衡酌證人乙○○與被告己○○於案發當日係與證人陳慧
      群立於相同一方之人，其與被告己○○立場相同，當無任
      何恩怨、利害可言，且於案發之時亦均始終在場，其之證
      詞自無偏向證人庚○○之可能，應可採信。再本院參酌距
      離案發之日已隔6年多之久，然證人庚○○與證人乙○○
      於本院審理時，卻對於被告己○○當時之外觀，均能為吻
      合之描述，倘非確有發生上情，何以其2人得以如此鮮明
      、無誤之陳述？堪信渠等上開所證情節確為事實。
  ５、又證人庚○○頭部為子彈射入後，受有頭部受傷併顱內出
      血、顱骨骨折術後併發左側慢性上頷竇炎等傷害一節，亦
      有證人庚○○受傷之長庚紀念醫院診斷證明書1紙在卷可
      憑（見臺灣桃園地方法院檢察署96年度偵字第29115號偵
      查卷第15頁），並有桃園敏盛醫院所出具證人庚○○之頭
      部Ｘ光片3片扣案（另有影本2張，附於臺灣彰化地方法院
      檢察署97年度偵字第7394號卷第50至51頁），此外復有彈
      頭、彈殼各1顆扣案可稽。綜合上述，足見證人陳慧群等
      人在桃園縣桃園市○○路之「A GO GO」舞廳，因故與舞
      廳之收票人員發生爭執，被告經通知上樓後，因證人庚○○出面阻擋，被告乃持槍朝證人庚○○頭部開1槍，致使
      其頭部中彈，受有頭部受傷併顱內出血、顱骨骨折術後併
      發左側慢性上頷竇炎等傷害，經送往桃園敏盛醫院急救再
      送往桃園林口長庚紀念醫院進行開顱手術，始倖免於難之
      事實，足可認定。
（二）被告於本院審理時請求傳喚證人丁○○以證明當日開槍之
      人並非其本人云云，就此部分，本院調查如下：
  １、證人丁○○於本院審理時證稱：有關在桃園市○○路60號
      3樓的「A GO GO」舞廳（即重量舞廳）槍擊案件，其當時
      有在現場看到鬥毆情形，有看到有人開槍，開槍的人，其
      不知道叫什麼名字，但其認得出來，因為之前開槍的人也
      常去該舞廳玩，在庭的被告不是開槍的人，當天被告有在
      現場；其當天跟朋友小旭和他3、4個朋友約好要去舞廳玩
      ，凌晨1、2時或2、3時許到舞廳時，在樓下碰到宗佑（指
      證人辛○○）和小黑（指證人陳慧群），其等跟他們一起
      上去，當時還沒有發生吵架之事，其跟宗佑、小黑共7、8
      個人一起上樓後，在樓上其有看到被告，並有跟被告打招
      呼，沒有看到被告拿槍，其不確定被告是否和小黑、宗佑
      一起上去樓上，小黑和售票的人發生衝突，吵到一半時，
      樓下上來十幾、二十個人，被告不是其中一人，上來就和
      售票員打起來，後來有聽到槍聲，開槍的人是後來上來十
      幾二十人中的其中一人，當時其站在售票口附近，小黑和
      宗佑附近，距離被害人的位置約兩、三步，與開槍之人之
      間的距離也大約兩、三步，之後其就跑掉了，不知道開槍
      的人後來去哪裡；其約於距今6、7年前，約92年間在舞廳
      玩時，經朋友介紹認識被告，跟他沒有很熟，當時被告的
      髮型為長頭髮，頭髮長度大約到耳朵下面，93年槍擊案之
      後，其都沒有去舞廳，跟被告4、5年沒見到面，是在彰化
      監獄服刑時碰到他，聊天才聊到這件事情，那時才知道被
      告的名字云云（見本院卷第78頁背面至79頁、第85至88頁
      ）。
  ２、證人乙○○於本院審理時具結證稱：其在偵查和原審證述
      ，對庚○○射擊的是被告部分是事實，對於在93年2月18
      日凌晨4點許「A GO GO」舞廳現場，有無看到在庭證人丁○○，其沒有印象，對證人丁○○有關當天在現場開槍的
      人不是被告，是另外一個人之說法，其看到開槍的是被告
      ，其沒有因為要迴護另外一個真正開槍的人，或其他特別
      的因素，將開槍的人誣陷為被告，其所證述的確實為親眼
      看到的過程；其會認識在庭被告，是因為辛○○的關係，
      在93年2月18日之前見過被告幾次，知道這個人，被告當
      時髮型如其在原審所述，為中分頭、長頭髮等語（見本院
      卷第89至90頁）
  ３、證人庚○○於本院審理時具結證稱：其在偵查和原審證述
      被告持槍先對著證人陳家承，再轉向射擊其之頭部部分是
      事實，93年2月18日見過在庭證人丁○○，會對他有印象
      ，是因其中彈躺在地上，他還用腳踹其之頭部中彈的另外
      一邊及身體，他綽號叫「大ㄈㄟ」，其當時已經中彈，但
      還有意識還可以看到證人丁○○在踹其，其中彈前，證人
      丁○○與二十幾個人站在其面前；其於93年2月18日不認
      識證人丁○○，會知道證人丁○○的綽號，是因其之前當
      舞廳的員工時，有看過他，他常來舞廳玩，聽到朋友稱呼
      他為「大ㄈㄟ」，雖然不認識他，但知道他的綽號叫「大
      ㄈㄟ」；至於證人丁○○說開槍的是在場另外一個人不是
      被告部分，其確定是被告對其開槍，被告對其開槍射擊的
      距離有，約三步遠，其沒有因為要迴護某一個人，或與某
      一個人有特殊交情，所以將責任推給被告等語（見本院卷
      第91至93頁）
  ４、證人戊○○於本院審理時具結證稱：其於偵查和原審證述
      ，當時對庚○○開槍的是被告部分是事實，在93年2月18
      日凌晨其見過證人丁○○在該舞廳，當時他頭髮是長頭髮
      ，他跟被告一起上來，其會對證人丁○○有印象，是因為
      他有踹被害人的頭，證人丁○○的綽號，聽到人家叫他「
      阿ㄈㄟ」或「大ㄈㄟ」，會知道他的綽號，是因證人丁○○常去舞廳跳舞，你也常去舞廳找朋友，有跟證人丁○○
      見過面，聽到別人叫他這樣的綽號；證人丁○○證述開槍
      的不是被告是另外一個人，這是不可能的，其沒有因為要
      迴護某一個人，或與某一個人有特別交情，將責任推到被
      告身上，其是親眼看到被告開槍的，在本案前不認識被告
      ，但看過他，知道他綽號為阿生，所以不會誤認等語（見
      本院卷第93頁背面至95頁）。
  ５、綜合上述，證人丁○○雖證述，案發當日開槍之人並非被
      告，但其並未明確指出其所謂開槍者為何人，反而證人乙○○、庚○○、戊○○經與證人丁○○隔離詰問或對質後
      ，仍一致證稱案發當日開槍者為被告，並明確證述證人丁○○所述非屬事實，甚且證人庚○○、戊○○一致證述，
      當日證人丁○○與被告一同上樓，且在證人庚○○中槍後
      ，證人丁○○有以腳踢證人庚○○頭部，參酌證人庚○○
      於97年11月25日偵查時即已證稱：其倒地後他們並用腳踹
      其等語（見臺灣彰化地方法院檢察署97年度偵字第7394號
      偵查卷第43頁），其二人此部分證言尚屬有據，且依證人
      庚○○、戊○○之證述，足見證人丁○○於案發當日與被
      告係立於相同一方，其上開證言顯係出於迴護被告之意，
      實難採信，不足為被告有利之認定。
（三）至證人陳慧群雖於原審審理時具結證稱：「（93年2月18
      日在舊遠東百貨公司重量舞廳門口率眾與人發生糾紛的情
      形？）我是跟朋友去，不是帶人去，我有去。」、「（你
      有無在門口與售票人員發生爭執？請描述。）有，我之前
      去都不用買票，當天售票員不認識我，後來有發生口角，
      圍事的人有請我進去，但我覺得感覺氣氛不對，所以我就
      沒有進去，我就走了。」、「（雙方有無發生鬥毆？）我
      走的時候有聽到鬥毆的聲音。」、「（你有無聽到槍聲？
      ）有。」、「（是否看到開槍的情況？）沒有。」、「（
      你鬥毆是在何時發生？）我掉頭要走的時候發生。」、「
      （打架的過程你是否有看到？）我自己有喝酒，我沒有參
      與，我聽到槍聲回頭一看，他們已經一哄而散。」、「（
      你有無叫辛○○打電話給己○○？）這部分我並沒有。」
      、「（你當時使用的電話是否是行動電話0000000000？）
      我不記得了，桃園地院法官問過我，我想應該是用這支電
      話沒錯。」、「（你在桃園地院是否有一件98年度審訴字
      3181號槍砲案件？）是的，與現在訊問的案子事實是同樣
      的。」、「（在93年2月18日凌晨4時6分及14分時，由你
      所使用的0000000000以及0000000000行動電話的通聯紀錄
      ，基地台就是在「A GO GO」舞廳的附近？）我沒有叫辛○○打這個電話，我自己有沒有打因為事情太久了，我也
      不太清楚這個情形，我確定我沒有叫辛○○打，我自己印
      象中我沒有打這個電話。」云云（見原審卷第二宗第68頁
      背面至70頁）。然查，證人陳慧群上開所證，語多保留，
      其對於是否有要求證人辛○○打電話給被告一節，其所證
      與證人辛○○於警詢所述：案發時其等要進入舞廳，與舞
      廳員工發生爭執，「黑哥」（指證人陳慧群）就叫其打電
      話給「阿生」（指被告），叫「阿生」把東西拿上來，其
      便撥電話給「阿生」，叫「阿生」把東西拿上來等語（見
      臺灣桃園地方法院檢察署93年度偵字第8243號卷第20頁）
      大相逕庭，另參酌卷附之證人陳慧群所使用行動電話0000
      000000號通聯紀錄調閱查詢單（見臺灣桃園地方法院檢察
      署96年度偵字第29115號卷第68至74頁），當時該門號行
      動電話確有與被告持用之0000000000號行動電話在案發地
      點附近之基地台處通話之記錄，已如前述，此客觀事實與
      證人陳慧群所證情節也不相符，則其所為此部分之證言是
      否可採，並非無疑。且本院考量證人陳慧群與被告間素有
      情誼，證人陳慧群因而迴護被告，亦與常情無違，準此，
      實難以證人陳慧群前揭之證述，遽為被告有利認定之依據
      。
（四）按殺人未遂與傷害之區別，應以加害人有無殺意為斷，不
      能因與被害人素不相識，原無宿怨，即認無殺人之故意；
      又是否有殺人之決意，應審酌當時情況，視其下手之輕重
      ，加害之部位等以為判斷之參考（最高法院51年臺上字第
      1291號判例、19上字第718號判例、20年非字第104號判例
      意旨參照）。查被告與證人庚○○雖無深仇大恨，但依前
      述證人庚○○、乙○○、戊○○所證，被告當時確係以證
      人庚○○為槍擊之目標，高舉手臂，將槍口對準證人庚○○頭部射擊，自無誤擊證人庚○○之情形可言。被告持槍
      對準證人庚○○之頭部射擊，槍枝、子彈足以取人性命，
      頭部為人體重要且易致命部分，射擊結果極易造成死亡結
      果，此為社會一般人可得而知，被告於行為時為具有正常
      智識及社會經驗之成年人，對此自應知之甚明。被告復於
      近距離將槍口對準證人庚○○頭部，悍然扣擊扳機，子彈
      射出而擊中證人庚○○頭部之重要器官，證人庚○○雖因
      急救而悻免於難，是其具有致證人庚○○於死之直接故意
      甚明。
（五）本案雖因被告矢口否認上開全部犯行，致未能供出行兇槍
      械之下落以供查扣、比對，又因案發之初，負責調查本案
      之員警並未積極調查本件案情，在不明原因下，將本案拖
      延3年之久，始移送被告住所地之臺灣桃園地方法院檢察
      署偵查，以致未能及時追查被告據以行兇槍械之所在，造
      成本案行兇槍、彈未扣案。然犯罪事實依法固然應依證據
      認定之，惟所謂認定被告有罪之證據，非僅僅以物理證據
      為限，也非以有物理證據為必要，否則在無物理證據之存
      在，或物理證據已遭湮滅之情況下，豈非無法認定被告之
      犯行，故在乏物理證據之情況下，於有其他證據可供認定
      時，仍非不能認定被告之犯行。本案被告與證人陳慧群共
      同持有上開改造槍、彈後，持以於上開時、地向告訴人擊
      發等情，業經說明如前，是縱因被告否認犯行而未能查扣
      其行兇之槍、彈，在有前述列舉之證據下，仍足資用以採
      認被告上揭之犯行。被告持以射擊證人庚○○之該枝槍枝
      雖未扣案，然槍砲彈藥刀械管制條例所稱之「殺傷力」，
      係指槍枝在最具威力之適當距離，其發射之彈丸具有可穿
      入人體皮肉層之動能而言（可參照司法院祕書長81.6.
      11.秘台廳(二)字第06985號函內容）。而證人庚○○頭部為
      子彈射入後，受有頭部受傷併顱內出血、顱骨骨折術後併
      發左側慢性上頷竇炎等傷害一節，亦有如前述。是依證人
      庚○○所受之傷勢觀之，對證人庚○○射擊之該枝槍枝，
      顯具有足以穿入人體皮肉層甚至頭骨之動能，足認有殺傷
      力無疑。至於該槍枝射擊出者為子彈一節，亦有前述桃園
      敏盛醫院所出具證人庚○○之頭部Ｘ光片影本2張可憑，
      依該2張Ｘ光片影本在證人庚○○頭部明顯可見有彈頭形
      狀之物，且依扣案之彈頭、彈殼各1顆之情形，且依相關
      證人證述在現場僅聽到1聲槍聲，目前案內之證據亦僅能
      證明被告當時持有子彈為1顆。另該可發射子彈具有殺傷
      力之槍枝，因未扣案，無積極證據可資證明為制式手槍，
      基於罪疑唯有利於被告原則，適用罪責較輕之情形，應認
      為係可發射子彈具有殺傷力之改造槍枝。
（六）被告於本院審理時請求勘驗案發現場之監視錄影光碟，以
      證明證人彭冠廷於本院審理時之證言與事實不符云云（見
      本院卷第82頁背面、第93頁），然原審業已勘驗監視錄影
      光碟，勘驗結果：錄影光碟上播放時間25：00至25：09處
      有被告被錄得背面、側面及正面的影像，其中正面的影像
      與臺灣桃園地方法院檢察署96年度偵字第29115號第115頁
      上方之翻拍照片相符等情，有勘驗筆錄可憑（見原審卷第
      一宗第182頁背面），且依卷附之「A GO GO」舞廳之監視
      錄影光碟1片（附於原審卷第一宗證物袋內）及其翻拍照
      片共9張（同上偵查卷第115至117頁）所示，在該舞廳入
      口處，當時約有20餘人聚集，因監視器位置只能攝錄眾人
      之背面，以致實際動手開槍之人為何人？證人庚○○如何
      中槍之情形，均無法明確顯現，而依前述之證據，已足以
      證明本案開槍之人為被告，是被告此部分之聲請應屬無必
      要。另被告請求傳喚證人辛○○，然證人辛○○經原審及
      本院傳喚，均未到庭，證人辛○○於警詢、偵查中均為對
      被告不利之證言，因未於法院審理時到庭接受詰受，基於
      被告詰問權利保障之原則，故本院未將證人辛○○之證言
      列為認定有罪被告之依據，然依前述之證據，本案事證已
      明，被告此部分之聲請亦屬無必要，均應予駁回。
（七）綜上所述，本院經統整證人庚○○、戊○○、乙○○、陳
      慧群前揭證述各節，參互印證，認被告確有於上開時、地
      ，持槍將槍口朝證人庚○○頭部開槍之事實。被告前揭否
      認之詞，與前揭證人所述情節大相歧異，顯係臨訟飾卸之
      詞，無足採信。職是，被告所為之殺人未遂等犯行事證均
      已甚明灼，洵堪認定，應依法予以論科。
三、論罪科刑之理由：
（一）新舊法比較部分：
  １、按本案被告為上開共同持有可發射子彈具有殺傷力之改造
      槍枝、子彈犯行後，刑法及槍砲彈藥刀械管制條例部分條
      文業經修正公布，並分別於95年7月1日及94年1月28日施
      行。按修正後刑法第2條第1項之規定：「行為後法律有變
      更者，適用行為時之法律。但行為後之法律有利於行為人
      者，適用最有利於行為人之法律」，係規範行為後法律變
      更所生新舊法比較適用之準據法，於新法施行後，應適用
      新法第2條第1項之規定，為「從舊從輕」之比較；比較時
      應就罪刑有關之共犯、未遂犯、想像競合犯、牽連犯、連
      續犯、結合犯，以及累犯加重、自首減輕暨其他法定加減
      原因（如身分加減）與加減例等一切情形，綜其全部罪刑
      之結果而為比較（最高法院95年第8次刑事庭會議決議參
      照）。經查：
    (1)修正前槍砲彈藥刀械管制條例第11條原規定：「未經許可
      ，製造、販賣或運輸第4條第1項第1款所稱其他可發射金
      屬或子彈具有殺傷力之各式槍砲者，處5年以上有期徒刑
      ，併科新臺幣1000萬元以下罰金。未經許可，轉讓、出租
      或出借前項所列槍砲者，處3年以上10年以下有期徒刑，
      併科新臺幣700萬元以下罰金。意圖供自己或他人犯罪之
      用，而犯前2項之罪者，處無期徒刑或7年以上有期徒刑，
      併科新臺幣1000萬元以下罰金。未經許可，持有、寄藏或
      意圖販賣而陳列第1項所列槍砲者，處1年以上7年以下有
      期徒刑，併科新臺幣700萬元以下罰金。第1項至第3項之
      未遂犯罰之。」，修正後則刪除該條規定，並將同條例第
      8條修正為：「未經許可，製造、販賣或運輸鋼筆槍、瓦
      斯槍、麻醉槍、獵槍、空氣槍或第4條第1項第1款所定其
      他可發射金屬或子彈具有殺傷力之各式槍砲者，處無期徒
      刑或5年以上有期徒刑，併科新臺幣1000萬元以下罰金。
      未經許可，轉讓、出租或出借前項所列槍枝者，處5年以
      上有期徒刑，併科新臺幣1000萬元以下罰金。意圖供自己
      或他人犯罪之用，而犯前2項之罪者，處無期徒刑或7年以
      上有期徒刑，併科新臺幣1000萬元以下罰金。未經許可，
      持有、寄藏或意圖販賣而陳列第1項所列槍枝者，處3年以
      上10年以下有期徒刑，併科新臺幣700萬元以下罰金。第1
      項至第3項之未遂犯罰之。」，就未經許可持有可發射子
      彈具有殺傷力之槍枝罪之法定本刑，由修正前之1年以上7
      年以下有期徒刑提高為3年以上10年以下有期徒刑，比較
      之結果，應以修正前之法律較有利於被告。
    (2)刑法第33條第5款經修正為：「主刑之種類如下：五、罰
      金：新臺幣一千元以上，以百元計算之」，依修正後之法
      律，修正前槍砲彈藥刀械管制條例第11條第4項、第12條
      第4項所得科處之罰金刑最低額為新臺幣1000元，然依被
      告行為時即修正前刑法第33條第5款規定之罰金最低額為
      銀元1元，並提高10倍計算，前開罰金刑，最低額為銀元
      10元，若乘以3倍而換算為新臺幣，最低額僅為新臺幣30
      元。因此，比較上述修正前、後之刑罰法律，自以被告行
      為時即修正前關於科處罰金刑之法律較有利於被告。
    (3)修正後刑法第51條第5款規定：「宣告多數有期徒刑者，
      於各刑中之最長期以上，各刑合併之刑期以下，定其刑期
      。不得逾三十年。」與修正前刑法第51條第5款規定：「
      宣告多數有期徒刑者，於各刑中之最長期以上，各刑合併
      之刑期以下，定其刑期。但不得逾二十年。」之規定相較
      ，自以舊法規定之定應執行刑之上限20年對行為人較為有
      利，此為影響行為人刑罰之法律效果，是被告之行為後，
      法律已有所變更，應依刑法第2條第1項規定比較適用最有
      利於行為人之法律，定其應執行之刑，經比較新舊刑法第
      51條第5款之規定，應以修正前之規定對被告較為有利。
  ２、經上開所示個別比較新舊法及依最高法院24年上字第4634
      號判例就罪刑有關之一切情形綜其全部之結果而為比較後
      仍以適用修正前刑法上開規定，較有利於被告，綜合比較
      後，自應整體均適用該等修正前之規定處斷。
（二）核被告所為，係犯刑法第271條第2項、第1項之殺人未遂
      罪、修正前槍砲彈藥刀械管制條例第11條第4項未經許可
      持有其他可發射子彈具殺傷力之槍枝罪、同條例第12條第
      4項未經許可持有子彈罪。
（三）被告所犯未經許可持有其他可發射子彈具殺傷力之槍枝、
      子彈罪部分，與證人陳慧群有犯意聯絡及行為分擔，均為
      共同正犯（按刑法第28條將舊法之「實施」修正為「實行
      」，原「實施」之概念，包含陰謀、預備、著手及實行等
      階段之行為，修正為僅共同實行犯罪行為始成立共同正犯
      ，是新法共同正犯之範圍縮小，排除陰謀犯、預備犯之共
      同正犯，新舊法有關共同正犯之規定固有修正，但對本案
      ，不論新法、舊法，均構成共同正犯，上述刑法第28條之
      修正內容，對於被告並無「有利或不利」之影響，自無適
      用修正後刑法第2條第1項之規定為比較新舊法適用之必要
      ，此有最高法院95年度臺上字第5669號判決要旨可參，另
      依最高法院97年度第2次刑事庭會議決定意旨，應亦可得
      出相同之結論）。
（四）被告己○○已著手於殺人行為之實施，惟未發生被害人死
      亡結果，其犯罪尚屬未遂，爰就所犯殺人罪部分，依刑法
      第25條第2項規定，減輕其刑。
（五）再按非法持有、寄藏、出借槍砲彈藥刀械等違禁物，所侵
      害者為社會法益，如所持有、寄藏或出借客體之種類相同
      （如同為手槍，或同為子彈者），縱令同種類之客體有數
      個（如數支手槍、數顆子彈），仍為單純一罪，不發生想
      像競合犯之問題；若同時持有、寄藏或出借二不相同種類
      之客體（如同時持有手槍及子彈），則為一行為觸犯數罪
      名之想像上競合犯（最高法院82年度臺上字第5303號判決
      要旨可資參照）。查被告同時持有具殺傷力之槍枝及數量
      1顆之子彈，係以一行為犯修正前槍砲彈藥刀械管制條例
      第11條第4項、第12條第4項之罪名，為想像競合犯，應從
      一重之未經許可持有槍枝罪處斷（修正後刑法第55條關於
      想像競合犯之規定，固增加但書：「但不得科以較輕罪名
      所定最輕本刑以下之刑」之規定，惟此係屬科刑之限制，
      為法理之明文化，非屬法律之變更，亦不生比較適用之問
      題）。
（六）按未經許可持有槍、彈，一經持有即成立犯罪，至其持有
      之繼續行為乃行為之繼續，俟持有行為終了為止，僅屬一
      個持有行為，不得割裂論罪。若以之犯他罪，兩罪間之關
      係如何，應視開始持有之原因為斷。倘意圖犯某罪而持有
      槍、彈，嗣果以之犯該罪，兩罪間即有方法結果之牽連關
      係，應從一重處斷。如果僅為單純持有，嗣始起意持之犯
      他罪；或意圖犯某罪而持有，卻持之犯他罪，因其持有之
      初即已成立犯罪，應與另犯之他罪分論並罰（最高法院90
      年度臺上字第684號判決意旨參照）。本案共犯陳慧群於
      93年2月18日凌晨4時許，前往桃園市○○路60號3樓「A
      GO GO」舞廳（即重量舞廳）時，並不知會因不願買票之
      事而與舞廳售票人員即證人陳家承發生爭執，故被告與共
      犯陳慧群當時攜帶本案槍、彈前去該舞廳，僅係單純持有
      ，其目的並非為槍殺證人彭冠偉，後因共犯陳慧群與證人
      陳家承發生爭執，共犯陳慧群氣憤下要求隨行之證人辛○○打電話給被告，呼叫當時尚在樓下之被告「將東西帶上
      來」等語，被告接獲指示後，隨即夥同20餘名友人一同上
      樓，與證人陳家承、其庚○○等人發生肢體衝突後，被告
      始取出上開槍、彈，持向證人陳家承示威，並以槍瞄準證
      人陳家承的頭部作勢開槍，庚○○見狀上前阻擋，被告自
      起殺人之犯意，將槍口改對準庚○○頭部擊發1槍，故被
      告所犯未經許可持有可發射子彈具有殺傷力槍枝罪與殺人
      未遂罪間，犯意個別，行為互殊，應分論併罰之。
（七）原審以被告之罪證明確，予以論罪科刑，固非無見，惟(1)
      行為人對於構成犯罪之事實，明知並有意使其發生者，為
      故意（直接故意）。又行為人對於構成犯罪之事實預見其
      發生，而其發生並不違背其本意者，以故意論（不確定故
      意），刑法第13條第1項、第2項分別定有明文。兩者就行
      為對於構成犯罪事實發生之認識及行為之決意，規定既不
      相同，其惡性之評價當非無輕重之別，自有區別之實益。
      原審雖認定被告有殺人之故意，但就被告基於直接故意或
      不確定故意為之，則未明白認定，先似認被告有殺人直接
      故意，後又言退萬步言，無法排除其未有殺人之不確定故
      意的存在性（見原審判決第10頁），乃原審判決就此未為
      詳究，影響於對被告惡性之評價，尚有未妥。(2)依前述理
      由三、（六）之說明，被告所犯未經許可持有可發射子彈
      具有殺傷力槍枝罪與殺人未遂罪間，犯意個別，行為互殊
      ，應分論併罰。原審認為本案並無積極證據足資證明被告
      於萌生殺人犯意前即單純持有上開槍、彈，或為犯他罪而
      持有本件槍、彈，自應作有利於被告之認定，應依修正前
      刑法第55條牽連犯規定，從一重之殺人未遂罪處斷云云（
      見原審判決第15頁），其適用法則亦有不當。(3)按可發射
      子彈具有殺傷力之改造手槍及子彈均屬違禁物，除已滅失
      者外，應予沒收，法院無自由裁量之權，且應沒收之違禁
      物，不以經扣押者為限，其非因滅失而不存在者，縱未經
      扣押，仍應諭知沒收（此有最高法院78年度臺上字第4052
      號、79年度臺上字第3827號、84年度臺上字第3764號、87
      年度臺上字第992號、92年度臺上字第6115號判決意旨可
      資參照），本案被告持以犯罪之可發射子彈具有殺傷力之
      改造手槍，為違禁物，雖未扣案，但不能證明已經滅失不
      存在，依法自應諭知沒收，原審竟謂查無其他積極證據足
      以證明現尚存在，為避免日後執行之困難，爰不予宣告沒
      收云云（見原審判決第15頁），核與上述說明相違，有判
      決不適用法則之違背法令。綜上，被告上訴否認犯行，雖
      無理由（理由詳如前述），檢察官上訴認為被告所犯未經
      許可持有可發射子彈具有殺傷力槍枝罪與殺人未遂罪應分
      論併罰，則屬有理由，且原判決亦有其他可議之處，即屬
      無可維持，自應由本院予以撤銷改判。
（八）爰審酌被告與共犯陳慧群共同持有可發射子彈具有殺傷力
      改造手槍、子彈之行為，對於社會治安及人民安居樂業之
      期待均有重大威脅，之後果以所持槍、彈自重，夥同多人
      ，威嚇被害人，妄能跳霸王舞，遇證人庚○○不從，被告
      竟持該槍枝、子彈近距離朝證人庚○○頭部射擊，足見其
      目無法紀，兇殘暴戾，視人命為無物，幸證人庚○○因即
      時被送醫救治而未發生死亡結果，然其行為已嚴重破壞社
      會治安及商業活動之秩序，又證人庚○○目前左邊的顴骨
      是假的、是重建，迄今每半年要回去做腦部斷層掃瞄，現
      在天冷時會像痛風一樣抽搐，左半臉會沒有知覺等情，據
      證人庚○○於本院審理時供述明確（見本院卷第92頁），
      足認對證人庚○○之生命、身體、健康造成重大之傷害，
      其行為所生危害堪認既深且鉅，又其犯後仍不知坦認犯行
      ，且迄未賠償證人庚○○，另本案持有改造手槍之共犯陳
      慧群於臺灣桃園地方法院審理時，因行認罪協商程序，經
      該院判處有期徒刑一年七月等情，有該院98年度審訴字第
      3181號宣示判決筆錄在卷足按，而本案被告自始槍枝均由
      其持有並帶至現場，且持槍射擊，就個案之情節觀之，其
      惡性較共犯陳慧群為重，是其之科刑亦應較共犯陳慧群為
      重等一切情狀，分別量處如主文第二項所示之刑，定其應
      執行之刑。另就併科罰金部分，均諭知如易服勞役，以新
      臺幣一千元折算一日〔按修正前刑法第42條2項前段規定
      ：「易服勞役以1元以上3元以下折算1日。但勞役期間不
      得逾6個月」，同條第3項規定：「罰金總額折算逾6個月
      之日數者，以罰金總額與6個月之日數比例折算」。依廢
      止前罰金罰鍰提高標準條例第2條前段規定，就其原定數
      額提高為100倍折算1日，則本件被告行為時之易服勞役折
      算標準，應以銀元300元即新臺幣900元折算1日。惟在罰
      金總額折算逾6個月之情形下，折算最高僅能易服勞役6月
      。修正後之刑法第42條第3項前段規定：「易服勞役以新
      臺幣1千元、2千元或3千元折算1日。但勞役期間不得逾1
      年」，則在罰金總額折算逾1年者，易服勞役不得逾1年。
      然在所處罰金額度，依修正前規定如須比例折算6月而依
      修正後規定折算不滿6月時，修正後之法律較有利於被告
      。而定易服勞役之折算標準，係屬科刑規範事項，非屬最
      高法院95年5月23日95年第8次刑庭會議決議第一、(四)則所
      定，比較新舊法應就罪刑有關之共犯、未遂犯、想像競合
      犯、牽連犯、連續犯、結合犯，以及累犯加重、自首減輕
      暨其他法定加減原因（如身分加減）與加減例等一切情形
      ，綜其全部罪刑之結果而為比較之情形，其既非屬法律適
      用之情形，即無與之綜合比較之適用，是依修正後刑法第
      42條第3項之規定，諭知易服勞役之折算標準，附此敘明
      〕。
（九）被告持以行兇之可發射子彈具殺傷力之改造槍枝1支，雖
      未扣案，但係違禁物，並無證據證明業已滅失，依前述理
      由三、（七）、(3)之說明，仍應諭知沒收。至於扣案之彈
      頭及彈殼各1顆，均已因擊發而喪失子彈之效能，不再具
      有殺傷力，自非屬違禁物（最高法院91年度臺上字第4492
      號判決意旨參照），本院認無庸為沒收之宣告，併此敘明
      。
四、另本件乃持槍殺人之重大刑案，對社會治案造成嚴重破壞已
    如前述，其案發於93年初，但承辦員警竟未及時積極調查相
    關證據，無故將案件延滯移送達3年多之久，以致相關事證
    遺落不明，造成本案採認上之困難，被害人為此憤怨難平，
    直指員警包庇、吃案、不公，嚴重傷害司法之公信，本院就
    此自應向該管機關舉發，以查有無瀆職、湮滅證據等不法情
    形，用肅綱紀。
據上論斷，應依刑事訴訟法第369條第1項前段、第364條、第299
條第1項前段，槍砲彈藥刀械管制條例第11條第4項（修正前）、
第12條第4項，刑法第2條第1項、第11條前段、第271條第2項、
第1項、第28條、第25條第2項、第55條、第51條第5款（修正前
）、第42條第3項、第38條第1項第1款，判決如主文。
本案經檢察官丙○○到庭執行職務。
中    華    民    國    99    年    9     月    20    日
            刑事第十二庭  審判長法  官  康  應  龍
                                法  官  黃  家  慧
                                法  官  楊  真  明
以上正本證明與原本無異。
如不服本判決應於收受送達後10日內向本院提出上訴書狀，其未
敘述上訴理由者，並得於提起上訴後10日內向本院補提理由書狀
（均須按他造當事人之人數附繕本）「切勿逕送上級法院」。
                                書記官  李  淑  芬
中    華    民    國    99    年    9     月    20    日
附錄本判決論罪科刑法條
修正前槍砲彈藥刀械管制條例第11條第4項：
  未經許可，持有、寄藏或意圖販賣而陳列第一項所列槍砲者，
  處1年以上7年以下有期徒刑，併科新臺幣七百萬元以下罰金。
槍砲彈藥刀械管制條例第12條第4項：
  未經許可，持有、寄藏或意圖販賣而陳列子彈者，處5年以下
  有期徒刑，併科新台幣300萬元以下罰金。
中華民國刑法第271條：
  殺人者，處死刑、無期徒刑或10年以上有期徒刑。
  前項之未遂犯罰之。
  預備犯第1項之罪者，處2年以下有期徒刑。

司法院資訊處製作；財團法人民間司法改革基金會備份。
